臺灣嘉義地方法院刑事判決
110年度智易字第9號
公  訴  人  臺灣嘉義地方檢察署檢察官
被      告  陳慧茹


上列被告因違反商標法案件，經檢察官提起公訴（110年度偵字
第9552號），本院判決如下：
    主  文
陳慧茹犯商標法第九十七條之非法販賣侵害商標權之商品罪，處
拘役肆拾日，如易科罰金，以新臺幣壹仟元折算壹日。扣案如附
表二所示之仿冒商標商品，均沒收。
    事  實
一、陳慧茹明知如附表一（起訴書漏載編號2、5、9至11）註冊
    審定號所示商標及圖樣，係如附表一所示商標權人向我國經
    濟部智慧財產局申請註冊核准登記取得商標權之註冊商標，
    指定使用於如附表一所示之商品，現仍於商標專用期間內，
    非經商標權人之同意或授權，不得於同一或類似商品使用相
    同或近似之商標，亦不得明知為仿冒前揭商標之商品而販賣
    、意圖販賣而持有、陳列，竟基於販賣仿冒商標商品之犯意
    ，自不詳時間透過大陸阿里巴巴網站，以每個貼紙新臺幣（
    下同）1 元、杯墊每個2.5元之價格購入仿冒如附表一所示
    商標之貼紙、杯墊商品而輸入、持有，再於民國110年1月26
    日後某日起，在其位於嘉義市○區○○街00號居所，透過網際
    網路至蝦皮拍賣網站，以蝦皮帳號「health168fruit999 」
    張貼每個貼紙3元、杯墊8元之價格販賣前開仿冒如附表一商
    標之物品予不特定人牟利，並獲利1萬元。嗣經警基於蒐證
    之目的，於110年1月12日上網以145元（含運費80元）購買
    如附表一編號11所示之仿冒商標之貼紙29件，經送鑑定後確
    認係仿冒商標商品，並於110年5月6日持本院核發之搜索票
    ，前往上址執行搜索，當場扣得仿冒本案商標如附表二所示
    之物，經送請商標權人驗證後，確認均係仿冒商標商品，始
    查悉上情。
二、案經艾須特貝克戴維斯有限公司、一號娛樂英國有限公司、
    日商三麗鷗股份有限公司、日商連股份有限公司訴由內政部
    警政署保安警察第二總隊移送臺灣嘉義地方檢察署檢察官偵
    查起訴。
    理  由
一、證據能力部分：
    被告以外之人於審判外之言詞或書面陳述，除法律有規定者
    外，不得作為證據，刑事訴訟法第159條第1項固定有明文。
    惟被告以外之人於審判外之陳述，雖不符同法第159條之1至
    第159 條之4 之規定，而經當事人於審判程序同意作為證據
    ，法院審酌該言詞陳述或書面陳述作成時之情況，認為適當
    者，亦得為證據；又當事人、代理人或辯護人於法院調查證
    據時，知有第159 條第1 項不得為證據之情形，而未於言詞
    辯論終結前聲明異議者，視為有前項之同意，同法第159 條
    之5 第1 項、第2 項亦有明文規定。本判決下列認定事實所
    引用之所有供述證據，均經依法踐行調查證據程序，檢察官
    、被告對本判決所引用被告以外之人於審判外之言詞或書面
    陳述均同意有證據能力（見本院卷第86頁），且迄於本院言
    詞辯論終結前均未表示異議，而該等證據之取得並無違法情
    形，且與本件待證事實具有關連性，核無證明力明顯過低之
    事由，本院審酌各該證據作成時之情況，並無不當之情形，
    認以之作為證據應屬適當，爰依刑事訴訟法第159 條之5 規
    定，認有證據能力。其餘資以認定本案犯罪事實之非供述證
    據（詳後述），亦查無違反法定程序取得之情形，依刑事訴
    訟法第158 條之4 反面解釋，應具證據能力。
二、上揭事實，業據被告陳慧茹於警詢時、偵查及本院審理中均
    坦承不諱（見警卷第13頁，偵卷第35頁，本院卷第85頁），
    核與告訴人提出之告訴狀內容相符，並有本院110年度聲搜
    字第310號搜索票、內政部警政署保安警察第二總隊刑事警
    察大隊偵二隊扣押筆錄、扣押物品收據、扣押物品目錄表、
    內政部警政署保安警察第二總隊扣押物品清單、臺灣嘉義地
    方檢察署扣押物品清單、本院贓證物品保管單（見警卷第17
    至43頁，偵卷第17至19頁，本院卷第11至12、15頁）、艾須
    特貝克戴維斯有限公司、一號娛樂英國有限公司刑事告訴狀
    、刑事委任狀（見警卷第45至46、57頁）、商標單筆詳細報
    表（商標00000000、00000000）（見警卷第47至52頁）、鑑
    定報告書2紙（見警卷第53、55頁）、日商三麗鷗股份有限
    公司刑事告訴狀、刑事委任書（見警卷第59至63頁）、商標
    單筆詳細報表（商標00000000、00000000）（見警卷第65至
    75頁）、商標單筆詳細報表（商標00000000）（見警卷第77
    至89頁）、侵害商標權真仿品比對報告（見警卷第91至92頁
    ）、日商連股份有限公司刑事告訴狀、刑事委任書（見警卷
    第93至99頁）、商標單筆詳細報表（商標00000000、000000
    00、00000000）（見警卷第101至106頁）、侵害商標權真仿
    品比對報告（見警卷第107頁）、國際影視有限公司鑑定報
    告書、授權書、委託授權書（見警卷第109至126頁）、商標
    單筆詳細報表（商標00000000、00000000）（見警卷第127
    至136頁）、商標單筆詳細報表（商標00000000）（見警卷
    第137頁）、蝦皮購物頁面列印（警卷第139至143頁）、手
    機轉帳畫面翻拍照片（見警卷第145頁）、採證物照片（見
    警卷第201至203頁）、蝦皮拍賣帳戶申請人資料（見警卷第
    147至149頁）、通聯調閱查詢單（見警卷第151頁）、蝦皮
    購物health168fruit999賣場頁面列印（見警卷第169至199
    頁）、陳慧茹違反商標法扣押物品相片對照表（見警卷第20
    5至207頁）各1份附卷可查，復有如附表二所示之物扣案可
    證。而被告亦知悉本案商標係向經濟部智慧財產局申請核准
    ，未經商標權人同意或授權，不得於同一或類似商品使用相
    同或近似此之商標，且其售出之商品亦未經商標權人之同意
    或授權（見警卷第13頁，本院卷第93頁）。足認被告之任意
    性自白與事實相符，應堪採信。綜上，本件事證明確，被告
    犯行洵堪認定，應依法論科。 
三、論罪科刑：
  ㈠核被告所為，係犯商標法第97條之非法販賣侵害商標權之商
    品罪。其意圖販賣而持有、陳列、輸入仿冒商標商品之低度
    行為，為其販賣仿冒商標商品之高度行為所吸收，均不另論
    罪。另本件查獲經過為員警為求蒐證而上網取得如附表二編
    號8中所示侵害商標權商品之其中29件，於形式上雖有買賣
    之約定，事實上員警並無成立買賣契約之真意，是被告該次
    販賣行為應僅屬未遂，惟商標法並未對販賣侵害商標權商品
    未遂之行為加以處罰，則被告此部分所為，並未構成販賣侵
    害商標權商品罪。
  ㈡被告於110年1月26日後某日起至同年5月6日為警查獲時止，
    在網路上持續販賣、陳列本案之仿冒商標商品，乃基於單一
    之行為決意，在密接之時間，相同之地點而為，侵害相同法
    益，各行為之獨立性極為薄弱，依一般社會健全觀念，在時
    間差距上，難以強行分開，在刑法評價上，以視為數個舉動
    之接續施行，合為包括之一行為予以評價較為合理，應論以
    接續犯，僅成立一罪。
  ㈢被告係以一行為同時侵害如附表一所示之商標權法益，為想
    像競合犯，應依刑法第55條前段規定，從一重處斷。
  ㈣爰以行為人之責任為基礎，審酌被告前因違反商標法案件，
    經本院以110年度智簡字第4號判決判處有期徒刑2月確定，
    於110年4月8日易科罰金執行完畢，有臺灣高等法院被告前
    案紀錄表1份存卷可查，雖未構成累犯，其竟不知悔改，明
    知商標具有辨識商品來源功用，權利人須經過相當時間並投
    入大量資金於商品行銷及品質改良，始使該商標具有代表一
    定品質效果，竟為貪圖不法利益而販賣仿冒商標商品，顯然
    漠視商標權人投注心力建立之商品形象，對商標專用權人潛
    在市場利益造成侵害，亦使民眾對商品價值判斷形成混淆，
    有礙公平交易秩序，復間接影響我國保護智慧財產權之國際
    聲譽，所為實有不該，惟念犯後坦承犯行，尚有悔意，再考
    量被告所販賣仿冒商標商品之期間約半年左右，且與被害人
    即附表一編號4至6所示之商標權人國際影視有限公司以10萬
    元達成和解並分期付款，目前已履行至第二期和解金共賠償
    5萬元，及與告訴人即附表一編號10及11所示之商標權人以8
    萬元達成和解並分期付款，目前已賠償第一期賠償金4萬元
    ，有刑事陳報狀、本院電話紀錄表、刑事陳報狀報暨陳明送
    達代收人各1份、和解契約書2份（見本院卷第41至43、65至
    67、77至79頁），又考量其意圖販賣而持有之仿冒商標商品
    數量達上百個，復考量被告販賣仿冒商標商品之商標種類、
    規模、對商標權人之損害情節，暨其自陳五專畢業之智識程
    度、曾研修教育學程，目前從事高齡者教學，月收入約2萬
    多元，未婚，本身身體沒有重大疾病，需扶養媽媽，每個月
    提供生活費約6千元到1萬元給母親之家庭經濟生活狀況，告
    訴人日商三麗鷗股份有限公司、日商連股份有限公司均表示
    被告前經本院判決後不到一年再犯本案，顯然未受警惕，藐
    視法治，請從重量刑，又被告以高於一般行情價格出售，併
    予考量給予適當之刑等意見（見警卷第61、95頁之告訴狀及
    本院卷第94頁之審判筆錄）及檢察官對量刑之意見等一切情
    狀，量處如主文所示之刑，並諭知易科罰金之折算標準，以
    示懲儆。
四、沒收：
  ㈠如附表二編號1至8所示之物，均經鑑定確屬仿冒如附表一所
    示商標權人商標之商品，依商標法第98條規定，不問屬於犯
    罪行為人與否，均併予諭知沒收。
  ㈡末按犯罪所得，屬於犯罪行為人者，沒收之；宣告犯罪所得
    之沒收或追徵，有過苛之虞、欠缺刑法上之重要性、犯罪所
    得價值低微，或為維持受宣告人生活條件之必要者，得不宣
    告或酌減之，刑法第38條之1第1項前段，同法第38條之2第2
    項分別定有明文。查被告售出侵害如附表一編號11所示商品
    其中之29件，獲取65元（已扣除運費80元），及自述本案迄
    今獲利1萬元部分，固均屬犯罪所得，本應依刑法第38條之1
    第1項之規定宣告沒收，惟考量被告犯後業與告訴人及被害
    人等達成和解，詳如前述，迄今賠償金額遠超出被告上開不
    法犯罪所得，應已足達沒收制度剝奪被告犯罪利得之立法目
    的，若再對被告宣告沒收或追徵，實有過苛之虞，爰依刑法
    第38條之2第2項之規定不予宣告沒收或追徵。
五、不另為無罪之諭知：
  ㈠公訴意旨另認：被告本件犯行除構成上開論罪科刑部分外，
    亦涉犯商標法第95條第1款罪嫌等語。
  ㈡惟按商標法第95條規定：「未得商標權人或團體商標權人同
    意，為行銷目的而有下列情形之一，處3年以下有期徒刑、
    拘役或科或併科新臺幣20萬元以下罰金：一、於同一商品或
    服務，使用相同於註冊商標或團體商標之商標者。二、於類
    似之商品或服務，使用相同於註冊商標或團體商標之商標，
    有致相關消費者混淆誤認之虞者。三、於同一或類似之商品
    或服務，使用近似於註冊商標或團體商標之商標，有致相關
    消費者混淆誤認之虞者。」。觀其規定，乃指行為人以行銷
    為目的，於同一商品或類似之商品，使用相同之註冊商標；
    或於同一或類似之商品，使用近似於其註冊商標，是本條所
    稱之「使用」，應包括生產製造後加以販賣、陳列之情形。
    另衡以商標法第97條規定，依其文義及立法目的，係以明知
    為「他人」所為之仿冒商標商品，解釋上宜限縮為觸犯同法
    第95條以外之人，二者間尚無高低度之吸收關係或想像競合
    犯之適用。
  ㈢經查，本件被告係單純未經附表一所示商標權人之同意及授
    權，販賣及意圖販賣而陳列仿冒商標權之商品，該等商品並
    非由被告所自行生產製造後復加以販賣或陳列，業據被告於
    本院審理中供承在卷（見本院卷第91頁），自難對被告以商
    標法第95條第1款罪責相繩，惟檢察官聲請意旨認此部分與
    前開論罪科刑部分具有想像競合犯之實質上一罪關係，爰不
    另為無罪之諭知，併此敘明。
據上論斷，應依刑事訴訟法第299條第1項前段，判決如主文。
本案經檢察官陳美君提起公訴，檢察官陳則銘到庭執行職務。
中　　華　　民　　國　　111 　年　　1 　　月　　18　　日
                  刑事第二庭  法　官　黃美綾
以上正本證明與原本無異。
如不服本判決應於收受判決後20日內向本院提出上訴書狀，並應
敘述具體理由；其未敘述上訴理由者，應於上訴期間屆滿後20日
內向本院補提理由書（均須按他造當事人之人數附繕本）「切勿
逕送上級法院」。告訴人或被害人如對於本判決不服者，應具備
理由請求檢察官上訴，其上訴期間之計算係以檢察官收受判決正
本之日期為準。　　　　　　　　　
中　　華　　民　　國　　111 　年　　1 　　月　　18　　日
                              書記官  吳佩芬
附錄本案論罪科刑法條: 
商標法第97條
明知他人所為之前二條商品而販賣，或意圖販賣而持有、陳列、
輸出或輸入者，處1年以下有期徒刑、拘役或科或併科新臺幣5萬
元以下罰金；透過電子媒體或網路方式為之者，亦同。 
附表一： 
編號 商標名稱 商標權人 註冊/ 審定號 指定商品 商標專用期限 1 HELLO KITTY臉圖 日商三麗鷗股份有限公司 00000000 貼紙、面紙等商品 110年8月31日 2 HELLO KITTY臉圖 【起訴書漏載】 同上 00000000 托盤 119年6月15日 3 MY MELODY & Device 同上 00000000 貼紙、糯米紙、紙杯墊、拖盤等商品 119年6月15日 4 小叮噹 （DORAEMON） 小學館集英社製作股份有限公司 00000000 貼紙、商標吊牌等商品 110年5月31日 5 ドラえもん,DORAEMON小叮噹及圖 【起訴書漏載】 日商小學館集英社製作股份有限公司 00000000 杯墊 117年3月31日 6 SHIN CHAN 日商雙葉社股份有限公司 00000000 貼紙、打字紙等商品 115年6月15日 7 圖形（兔兔） 日商連股份有限公司 00000000 貼紙、圖畫等商品 114年2月15日 8 圖形（熊大） 同上 00000000 貼紙、圖畫等商品 114年2月15日 9 圖形（莎莉） 【起訴書漏載】 同上 00000000 貼紙、圖畫等商品 114年2月15日 10 Device 【起訴書漏載】 英商一號娛樂英國有限公司、艾須特貝克戴維斯有限公司 00000000 圖畫、裝飾用塑膠貼紙等商品 115年6月15日 11 Peppa Pig 【起訴書漏載】 同上 00000000 圖畫、裝飾用塑膠貼紙等商品 115年4月15日 
附表二：
編號 扣案物品 備   註 1 侵害如附表一編號2至3所示註冊商標之杯墊1,578件 ⒈為警搜索扣押之物（即起訴書附表二編號1所示之物）。 ⒉證據出處：侵害商標權真仿比對報告（見警卷第90至91頁）。 2 侵害如附表一編號5所示註冊商標之杯墊146件 ⒈為警搜索扣押之物（即起訴書附表二編號2所示之物）。 ⒉證據出處：國際影視有線公司鑑定報告書（見警卷第105至111頁）。 3 侵害如附表一編號4註冊商標之卡套20件 ⒈為警搜索扣押之物（即起訴書附表二編號所示之物）。 ⒉證據出處：國際影視有線公司鑑定報告書（見警卷第105至111頁）。 4 侵害如附表一編號4所示註冊商標之貼紙662件 ⒈為警搜索扣押之物（即起訴書附表二編號4所示之物）。 ⒉證據出處：國際影視有線公司鑑定報告書（見警卷第105至111頁）。 5 侵害如附表一編號6所示註冊商標之貼紙589件 ⒈為警搜索扣押之物（即起訴書附表二編號5所示之物）。 ⒉證據出處：國際影視有線公司鑑定報告書（見警卷第105至111頁）。 6 侵害如附表一編號1所示註冊商標之貼紙354件 ⒈為警搜索扣押之物（即起訴書附表二編號6所示之物）。 ⒉證據出處：害商標權真仿比對報告（見警卷第90頁）。 7 侵害如附表一編號7至9所示註冊商標之貼紙237件 ⒈為警搜索扣押之物（即起訴書附表二編號7所示之物）。 ⒉證據出處：侵害商標權真仿品比對報告（見警卷第104頁）。 8 侵害如附表一編號10至11所示註冊商標之貼紙556件（含警蒐證購入之貼紙29件） ⒈為警搜索扣押之物（即起訴書附表二編號8所示之物）。 ⒉證據出處：鑑定報告書（見警卷第53至55頁）。